【裁判字號】    95,訴,765
【裁判日期】    951229
【裁判案由】    營業稅
【裁判全文】
高雄高等行政法院判決
                            九十五年度訴字第七六五號
                            九.
原      告  葉守讓即泰迪洋酒專賣店
訴訟代理人  張麗玉律師
被      告  財政部台灣省南區國稅局
代  表  人  朱正雄局長
訴訟代理人  乙○○
            甲○○
上列當事人間因營業稅事件，原告不服財政部中華民國九十五年
六月三十日台財訴字第０九五００二七０八九０號訴願決定，提
起行政訴訟。本院判決如下：
    主  文
原告之訴駁回。
訴訟費用由原告負擔。
    事  實
甲、事實概要：
緣原告為核定應使用統一發票之營業人，於民國（下同）九十一
年一月至十二月自離島銷售貨物至台灣本島，銷售額合計新台幣
（下同）六０、０五一、九八三元，未依規定開立統一發票並申
報銷售額繳納營業稅，致逃漏營業稅三、００二、五九九元，同
時段進貨時亦未依規定取得進項憑證，違反加值型及非加值型營
業稅法（下稱營業稅法）第三十二條第一項、第三十五條第一項
、離島建設條例第十條第一項、離島地區免徵營業稅實施注意事
項第四點及稅捐稽徵機關管理營利事業會計帳簿憑證辦法（下稱
管理會計帳簿憑證辦法）第二十一條第一項前段規定，經法務部
調查局澎湖縣調查站（下稱澎湖縣調查站）查獲，通報澎湖縣稅
捐稽徵處查處，嗣因營業稅業務自九十二年一月一日起由被告承
受，經交由被告查證屬實並審查違章成立，就漏報銷售額部分，
以九十四年度財營業字第九九０九四一０００六號處分書，核定
補徵營業稅三、００二、五九九元，並依稅捐稽徵法第四十四條
及營業稅法第五十一條第三款規定，採擇一從重處罰，按所漏稅
額三、００二、五九九元處三倍之罰鍰計九、００七、七００元
（計至百元止）；另就進貨未依規定取得進項憑證部分，以菸酒
零售業（行業標準代號：五一三三─一一）同業利潤標準毛利率
百分之十六核算其進貨總額五０、四四三、六六六元，依稅捐稽
徵法第四十四條規定，以九十四年度財營業字第九九０九四一０
００四號處分書，處百分之五罰鍰計二、五二二、一八三元。原
告不服，申經復查，未獲變更，提起訴願，經訴願決定：「原處
分（復查決定）關於違反稅捐稽法罰鍰部分撤銷，由原處分機關
另為處分。其餘訴願駁回。」原告對於駁回部分仍未甘服，遂提
起本件行政訴訟。
乙、兩造聲明：
一、原告聲明求為判決：
（一）訴願決定、復查決定及原處分關於補徵營業稅三、００二
      、五九九元及違反營業稅法罰鍰九、００七、七００元部
      分均撤銷。
（二）訴訟費用由被告負擔。
二、被告聲明求為判決：
（一）原告之訴駁回。
（二）訴訟費用由原告負擔。
丙、兩造主張之理由：
壹、原告起訴意旨略謂：
一、被告及訴願決定認原告於九十一年度曾銷售台灣菸酒公司所
    產菸酒予台灣地區訴外人陳福源，並自陳福源處獲有營業收
    入六０、０五一、九八三元，涉有漏報銷售額，所持證據無
    非為「訴外人陳福源自二月十九日至三月十五日以台灣中小
    企業銀行北高雄分行（下稱中小企銀北高雄分行）匯款至原
    告澎湖縣第一信用合作社朝陽分社（下稱澎湖一信朝陽分社
    ）00000000000000帳戶計一八、一０七、三
    六八元，同年三月四日至三月十五日至台灣銀行新興分行0
    00000000000帳戶扣款轉匯至原告保證責任澎湖
    第一信用合作社朝陽分社（下稱澎湖一信朝陽分社）000
    00000000000帳戶金額計六、三五八、三五五元
    ，又於三月十八日至七月二十五日借用其岳母曾歐秋鸞澎湖
    一信朝陽分社帳戶轉匯原告同分社帳戶金額計三五、五八六
    、二六０元，合計六０、０五一、九八三元，有中小企銀北
    高雄分行九十二年十月十七日北高字第００六七一號函、台
    灣銀行新興分行九十一年十月十八日號銀新興營字第０九一
    六一０四七０八一號函、取款憑條、轉帳支出傳票、現金收
    入傳票、匯出匯款申請書及曾歐秋鸞澎湖一信朝陽分社對帳
    單影本等。
二、惟陳福源匯予原告之款項並非原告九十一年度之營業所得，
    而係為葉素鶯（原告之姐，即登端號負責人）代收、代付之
    款項，其理由如下：
（一）按稱買賣者，謂當事人約定一方移轉財產權於他方，他方
      支付價金之契約（民法第三百四十五條第一項）。又人之
      權利能力，始於出生，終於死亡（民法第六條），且自然
      人間人格各別，各人享有權利能力、負擔義務，不得混淆
      不清。
（二）訴外人陳福源於九十二年十二月十八日在財政部高雄市國
      稅局談話紀錄稱，透過原告介紹向葉素鶯購菸酒。並於九
      十一年十二月二十六日書立說明書稱，本年二、三月間有
      人前來推銷台灣菸酒公司之產品，因付款期限較優惠，故
      予進貨並依囑匯款至所指定之銀行帳戶，顯見陳福源與葉
      素鶯間確實存有菸酒買賣關係，陳福源與原告間並無任何
      買賣關係。
（三）不僅陳福源九十一年十二月二十六日所書立說明書，未有
      隻字片語指出二、三月間向伊推銷台灣菸酒公司產品之人
      為原告，則上開說明書何以能足憑認陳福源有向原告購買
      菸酒進貨之事實之依據？況依陳福源九十一年十二月十八
      日於財政部高雄市國稅局談話紀錄已稱：其所購買菸酒係
      透過原告介紹向葉素鶯所購，足見本件陳福源係向葉素鶯
      購買菸酒，原告僅為其等買賣之仲介人，則上開陳福源談
      話紀錄，何以能足憑認陳福源有向原告購買菸酒進貨之事
      實依據？原處分及訴願決定依上開談話紀錄、說明書率認
      陳福源有向原告購買菸酒進貨之事實，不僅無據且有違證
      據法則，所採理由有認定事實顯與卷證資料不符之違背法
      令。
三、原告自九十一年全年向台灣菸酒股份有限公司馬公營業所（
    下稱台灣菸酒公司馬公營業所）購買菸酒交易總金額數僅為
    三七、一二二、一三五元，此有該公司報表編號00000
    000發票資料明細表可稽，但葉素鶯九十一年，全年馬公
    營業所所購買菸酒交易總金額數為一０二、一六四、一六七
    元，此亦有該公司報表編號：00000000發票資料明
    細表可稽。本件原告九十一年度全年菸酒交易總金額僅三七
    、一二二、一三五元，依此交易總金額，縱全年僅做一次交
    易且交易對象即是陳福源一人，原告絕無原處分及訴願決定
    書內所載銷售額合計六０、０五一、九八三元之貨物可供銷
    售予陳福源。再核以葉素鶯發票資料明細表內容所載九十一
    年間其進貨量適足以供應陳福源所買受貨源，反觀原告發票
    資料明細表內容所載，原告進貨量並不足以供應交付陳福源
    所取得的貨物品，依上開文書證據記載內容及經驗法則，足
    認原告並無交付同量數目菸酒予陳福源的能力，陳福源九十
    二年十二月十八日談話記錄稱透過原告介紹向葉素鶯購菸酒
    應屬實在，故本件菸酒交易主體應存在於陳福源與葉素鶯之
    間，原處分及訴願決定誤認陳福源之交易對象主體率對原告
    為處分及訴願決定，其認事用法均有違誤。
四、另原告自九十一年三月十三日起至同年八月二十三日止，代
    葉素鶯向台灣菸酒公司馬公營業所支付購買菸酒款項計三十
    七筆，此有買受人葉素鶯之統一發票及原告所簽發支票三十
    七筆（澎湖第一信用合作社朝陽分社帳號０００五六─五０
    ），由台灣省菸酒公賣局澎湖分局馬公配銷處提領支票可稽
    ，足見原告與葉素鶯間確實存有消費借貸之法律關係，原告
    與葉素鶯既存有墊款債權，即約定葉素鶯所銷售予陳福源菸
    酒貨款，指定由陳福源直接支付予原告，以代清償上開代墊
    借款，此即本件受償葉素鶯借款計六０、０五一、九八三元
    之由來，應屬合法有據，原處分及訴願決定片面斷章取義原
    告之原意，並未綜觀詳為推敲原告全面主張之原意，率認係
    原告銷售菸酒予陳福源所得貨款，認事用法顯有違誤。
五、又原告為合法登記有案之菸酒供銷商，菸酒供銷商向台灣菸
    酒公司購買其生產之菸酒產品銷售，並無限額之規定。換言
    之，原告可無限量向台灣菸酒公司購買菸酒銷售，此可使銷
    售成本降低，利潤增加，故原告不可能向第三人購買台灣菸
    酒公司所生產之菸酒，以讓第三人賺取中間利潤，增加原告
    銷售之成本，原告即無利潤可圖，此為菸酒市場上銷售菸酒
    之常識，訴願決定不察，率以原告無向他人進貨支應之可能
    性為由，而為不利之認定，所持理由顯有違上開所述經驗法
    則，其認事用法顯有違誤。
六、另原告九十一年度營業，是否有菸酒未依規定取得憑證，其
    總額達六０、０五一、九八三元？此部分既經訴願決定撤銷
    ，尚待被告查明。訴願決定突又以未經查明取得菸酒之六０
    、０五一、九八三元總額為據，認原告有逃漏銷售上開同額
    菸酒數額，訴願決定所為理由顯有自相矛盾之違背法令。
七、本件被告並未舉證證明，原告確實有自台灣菸酒公賣局或自
    第三人處購買六０、０五一、九八三元之菸酒。更未舉證證
    明，原告有通過行政院海岸巡防署檢查登記託運出關，銷售
    台灣菸酒公賣局所出產菸酒至台灣本島之事實，率為補徵營
    業稅處分及罰鍰處分，亦有違行政訴訟法第一百三十六條準
    用民事訴訟法第二百七十七條規定，當事人主張有利於己之
    事實者，就其事實有舉證之責任之規定。
八、被告於九十五年十月十二日準備程序期日當庭提出「菸酒零
    售商及私人委託船公司運送明細表」乙份，主張出貨人為原
    告，惟被告所提運送明細表並無法證明原告於九十一年間自
    澎湖銷售台灣菸酒公司之煙酒予台灣地區陳福源之事實，理
    由如下：
（一）被告所提出之運送明細表內容，無非係依行政院海岸巡防
      署巡防總局南部地區巡防局第七總隊鎖港安檢所（下稱鎖
      港安檢所）進出港船舶檢查紀錄表、貨物檢查紀錄表等資
      料所製作。惟被告提出之「漁港安全檢查作業程序流程圖
      」、運送貨物之船舶之船長保證書及行政院海岸巡防署海
      洋巡防總局檢查作業規定，可知鎖港安檢所之檢查作業及
      製作之檢查紀錄表，重點在查緝有無藏匿非法偷渡人員及
      走私非法物品，以維護治安，避免發生危害，與非為其職
      掌稅捐之課徵係屬二事。
（二）被告所提鎖港安檢站「貨物檢查紀錄表」資料，於九十一
      年二月二十二、二十五、二十六等日，雖形式上記載發貨
      人為「泰迪煙酒」或「泰迪」，被告即據以主張該等貨物
      為原告託運。然經查，該「貨物檢查紀錄表」資料並非運
      送契約之相關託運單、提單，而係查驗員為了查驗走私非
      法物品，要求託運人提出貨物出處證明，僅供用以證明託
      運人託運貨物非屬走私或非法物品，故該「貨物檢查紀錄
      表」記載之發貨人實際人是抄錄自購貨發票，即原告於澎
      湖地區銷售與訴外人第三人林永清、陳宏明等人所開立統
      一發票後（詳ＬＥ00000000、ＬＥ000000
      00、ＬＥ00000000及、ＬＥ00000000
      等二式統一發票存根聯），再由其等託運貨物之人持供查
      驗員查驗登載之結果，實際上貨物並非原告所託運，此由
      被告所提運送明細備註欄內亦載有林永清、陳宏明等人姓
      名可得明證，故尚難以檢查紀錄表登載錯誤發貨人為「泰
      迪煙酒」，即逕認原告有委託嘉明海運股份有限公司、東
      連船務代理有限公司澎湖分公司、永發海運有限公司澎湖
      分公司運送系爭煙酒貨物之事實。被告應提出上述海運公
      司運送契約之相關託運單、提單（參民法第六百二十四條
      、第六百二十五條規定）資料，以實其說。因此，依離島
      建設條例第十條規定，原告向台灣菸酒公司購進離島免稅
      菸酒，又在當地售與第三人林永清、陳宏明後，第三人運
      送至非離島免稅地區，則補課營業稅之對象應為上述第三
      人而非原告。
（三）且細觀被告所提運送明細表內以「泰迪」為發貨人部分，
      自九十一年二月二十二日至同年三月十二日止，香煙貨物
      之總額為一五、九四八、一００元，與被告主張原告銷售
      煙酒至台灣地區獲有營業收入六０、０五一、九八三元互
      有不符，金額相去甚遠，顯難以運送明細表內發貨人欄錯
      誤登載為「泰迪」，即逕認原告有銷售煙酒至台灣地區之
      事實。
（四）被告所提出之運送明細表資料並未記載受貨人，顯難僅據
      運送明細表臆認貨物受貨人為陳福源。況陳福源營業所在
      地為高雄，而被告所提鎖港安檢所檢查資料為永發海運股
      份有限公司及嘉明海運股份有限公司行駛澎湖鎖港與嘉義
      布袋間之貨輪，果如被告所稱係銷售貨物予陳福源，衡情
      應以馬公至高雄航線之合華輪（台灣航業股份有限公司）
      、延隆輪（高馬航業股份有限公司）、延鴻輪（澎湖航業
      股份有限公司）託運，何以捨馬公至高雄航線而選鎖港與
      布袋航線，實有違常理。故被告所提運送明細表資料，無
      從證明原告有自澎湖地區銷售煙酒至台灣地區予陳福源如
      原處分及訴願決定所載營業收入達六０、０五一、九八三
      元之事實。乃求為判決如聲明所示等語。
貳、被告答辯意旨略謂：
一、本稅部分：
（一）按「營業人銷售貨物或勞務，應依本法營業人開立銷售憑
      證時限表規定之時限，開立統一發票交付買受人。」「營
      業人除本法另有規定外，不論有無銷售額，應以每二月為
      一期，於次期開始十五日內，填具規定格式之申報書，檢
      附退抵稅款及其他有關文件，向主管稽徵機關申報銷售額
      、應納或溢付營業稅額。其有應納營業稅額者，應先向公
      庫繳納後，檢同繳納收據一併申報。」為營業稅法第三十
      二條第一項前段、第三十五條第一項所明定。次按「澎湖
      、金門及馬祖地區之營業人，於當地銷售並交付使用之貨
      物或於當地提供之勞務，免徵營業稅。」及「本條例所稱
      『於當地銷售並交付使用之貨物』係指澎湖、金門及馬祖
      地區之營業人在當地將貨物之所有權移轉他人，以取得代
      價者。其銷售之貨物未於當地交付者，不包括在內。」分
      別為離島建設條例第十條第一項及離島地區免徵營業稅實
      施注意事項第四條前段所規定。復按「對外營業事項之發
      生，營利事業應於發生時自他人取得原始憑證，如進貨發
      票，或給與他人原始憑證，如銷貨發票。」為管理會計帳
      簿憑證辦法第二十一條第一項前段所規定。
（二）訴外人陳福源於九十二年十二月十八日在財政部高雄市國
      稅局談話紀錄稱，透過原告介紹購買菸酒，原告要求貨款
      匯入澎湖一信朝陽分社原告五六００及五六五０等帳戶，
      其於九十一年三月十五日前自台灣中小企業銀行（下稱中
      小企銀）北高雄分行及台灣銀行新興分行電匯至原告上開
      二帳戶，嗣因電腦塞車致資金無法當日匯至該二帳戶，借
      用其岳母曾歐秋鸞帳戶支付貨款，貨物點交（確認品名、
      數量）後即開立取款條，由曾歐秋鸞蓋章後交由原告取款
      ，又該貨點交地係其登記營業地址（高雄市○○路三十四
      號）。經統計陳福源自二月十九日至三月十五日以中小企
      銀北高雄分行匯款至原告澎湖一信朝陽分社000000
      00000000帳戶計一八、一七０、三六八元，三月
      四日至三月十五日以台灣銀行新興分行00000000
      0000帳戶扣款轉匯至原告澎湖一信朝陽分社0000
      0000000000帳戶金額計六、三五八、三五五元
      ，又於三月十八日至七月二十五日借用其岳母曾歐秋鸞澎
      湖一信朝陽分社帳戶轉匯原告同分社帳戶金額計三五、五
      八六、二六０元，合計六０、０五一、九八三元，有中小
      企銀北高雄分行九十二年十月十七日北高字００六七一號
      函、台灣銀行新興分行九十一年十月十八日號銀新興營字
      第０九一六一０四七０八一號函、取款憑條、轉帳支出傳
      票、現金收入傳票、匯出匯款申請書及曾歐秋鸞澎湖一信
      朝陽分社對帳單影本可稽。陳福源在曾歐秋鸞前開對帳單
      簽名蓋章坦承借用曾歐秋鸞帳戶，供購買菸酒貨款之用，
      貨款由原告提領現金或轉帳至原告帳戶；並於九十一年十
      二月二十六日書立說明書稱，九十一年二、三月間有人前
      來推銷台灣菸酒公司之產品，因付款期限較優惠，故予進
      貨並依囑匯款至所指定之銀行帳戶，顯見陳福源有向原告
      進貨之事實。
（三）原告及葉素鶯於九十一年一月至七月間分別向馬公營業所
      進貨，進貨金額各為三一、七六五、六五八元及九二、一
      二六、０一六元，原告雖稱於九十一年三月十三日至七月
      三十一日間，以其澎湖一信朝陽分社０００五六─五─０
      帳戶代為支付給馬公營業所貨款，合計六一、八０九、六
      五三元；然原告前於九十三年七月七日談話紀錄稱，與葉
      素鶯無資金或生意上往來，各自獨立運作，九十五年二月
      二十日復查談話紀錄卻改稱，其帳戶借葉素鶯使用。前後
      說詞不但矛盾，且依據原告訴訟中所提之九十一年以葉守
      讓帳戶支付登瑞號購貨款項明細表，其於九十一年三月十
      三日至同年七月三十一日止開立支票金額僅六一、八０九
      、六五三元，而葉素鶯同期間之進貨金額卻高達九二、一
      二六、０一六元，所稱代葉素鶯支付貨款乙節，顯係圖卸
      責之飾詞。
（四）再者，按有關課稅要件事實，多發生於原告所得支配之範
      圍，被告於復查階段經就原告提示之日記簿及存貨分類帳
      核對結果，因該等帳冊未載明進、銷貨數量，其進、銷、
      存顯無法勾稽；原告雖稱向台灣菸酒公司進貨量不足以供
      應交付陳福源所需購買之數量，但經被告查得，原告於系
      爭期間尚有向訴外人大銘商行等進貨，自難謂原告無向他
      人進貨支應之可能性，其空言主張絕不可能向非台灣菸酒
      公司之第三人購買菸酒，否則會增加銷售成本，卻未能提
      示積極證據以實其說，所稱核難採據。
（五）又原告訴稱其與葉素鶯間基於消費借貸之法律關係，乃約
      定由陳福源直接支付貨款予原告，以清償代墊借款乙節，
      如前所述，原告前於九十三年七月七日稱，其與葉素鶯無
      資金或生意上往來，各自獨立運作，後又於九十五年二月
      二十日稱，其帳戶借葉素鶯使用，今再主張渠等間存有消
      費借貸之法律關係，說詞既前後矛盾，又未能提示足以證
      明其說之積極證據供核，依最高行政法院三十六年判字第
      十六號：「當事人主張事實須負舉證責任倘其所提出之證
      據不足為主張事實之證明自不能認其主張之事實為真實。
      」判例意旨，自難認定其主張之事實為真實。準此，本件
      被告就行政程序法第四十三條規定，依職權調查事實及證
      據，原核定補徵營業稅三、００二、五九九元，自無不合
      。
二、罰鍰部分：
（一）按「營利事業依法規定應給與他人憑證而未給與，應自他
      人取得憑證而未取得，或應保存憑證而未保存者，應就其
      未給與憑證、未取得憑證或未保存憑證，經查明認定之總
      額，處百分之五罰鍰。」為稅捐稽徵法第四十四條所明定
      。次按「納稅義務人，有左列情形之一者，除追繳稅款外
      ，按所漏稅額處一倍至十倍罰鍰，並得停止其營業：．．
      ．三、短報或漏報銷售額者。」為營業稅法第五十一條第
      三款所規定。復按「納稅義務人同時觸犯租稅行為罰及漏
      稅罰相關罰則之案件，依本函規定處理。說明：二、．．
      ．營業人觸犯營業稅法第五十一條各款，如同時涉及稅捐
      稽徵法第四十四條規定者，參照行政法院八十四年九月二
      十日九月份第二次庭長評事聯席會議決議意旨，勿庸併罰
      ，應擇一從重處罰。」亦為財政部八十五年四月二十六日
      台財稅第八五一九０三三一三號函所釋示。又「稅目：加
      值型及非加值型營業稅法。稅法條文：第五十一條第三款
      、短報或漏報銷售額者。違章情形：二、銷貨時未依法開
      立發票，且於申報當期銷售額時亦未列入申報。裁罰金額
      或倍數：按所漏稅額處三倍罰鍰。但於裁罰處分核定前已
      補報補繳稅款及以書面或於談話筆（紀）錄中承認違章事
      實者，處二倍之罰鍰。」則為財政部九十四年六月二日台
      財稅字第０九四０四五三九八０號令修正「稅務違章案件
      裁罰金額或倍數參考表」所訂定。
（二）原告於九十一年一月至十二月間銷售貨物，銷售額合計六
      ０、０五一、九八三元，未依規定開立統一發票並申報銷
      售額繳納營業稅，致逃漏營業稅三、００二、五九九元，
      有談話紀錄、取款憑條、轉帳支出傳票、現金收入傳票、
      匯出匯款申請書、澎湖一信朝陽分社對帳單、說明書等影
      本可稽，因原告之違章情節，尚無情輕法重得予免罰或減
      輕處罰之特殊理由，原處分依前揭規定，按所漏稅額處三
      倍罰鍰九、００七、七００元（計至百元止），並無違誤
      ，原告所訴委無足採等語。
    理  由
壹、補徵營業稅部分：
一、按「營業人銷售貨物或勞務，應依本法營業人開立銷售憑證
    時限表規定之時限，開立統一發票交付買受人。」「營業人
    除本法另有規定外，不論有無銷售額，應以每二月為一期，
    於次期開始十五日內，填具規定格式之申報書，檢附退抵稅
    款及其他有關文件，向主管稽徵機關申報銷售額、應納或溢
    付營業稅額。其有應納營業稅額者，應先向公庫繳納後，檢
    同繳納收據一併申報。」為營業稅法第三十二條第一項前段
    、第三十五條第一項所明定。次按「澎湖、金門及馬祖地區
    之營業人，於當地銷售並交付使用之貨物或於當地提供之勞
    務，免徵營業稅。」為離島建設條例第十條第一項所規定。
    又「本條例所稱『於當地銷售並交付使用之貨物』係指澎湖
    、金門及馬祖地區之營業人在當地將貨物之所有權移轉他人
    ，以取得代價者。其銷售之貨物未於當地交付者，不包括在
    內。」亦為離島地區免徵營業稅實施注意事項第四條前段所
    規定。復按「對外營業事項之發生，營利事業應於發生時自
    他人取得原始憑證，如進貨發票，或給與他人原始憑證，如
    銷貨發票。」則為管理會計帳簿憑證辦法第二十一條第一項
    前段所明定。
二、本件原告為核定應使用統一發票之營業人，被告以原告於九
    十一年一月至十二月自離島銷售貨物至台灣本島，銷售額合
    計六０、０五一、九八三元，未依規定開立統一發票並申報
    銷售額繳納營業稅，致逃漏營業稅三、００二、五九九元，
    違反營業稅法第三十二條第一項、第三十五條第一項、離島
    建設條例第十條第一項、離島地區免徵營業稅實施注意事項
    第四點及管理會計帳簿憑證辦法第二十一條第一項前段規定
    ，且經其查證違章行為屬實，乃就漏報銷售額部分，以九十
    四年度財營業字第九九０九四一０００六號處分書，核定補
    徵營業稅三、００二、五九九元，並依稅捐稽徵法第四十四
    條及營業稅法第五十一條第三款規定，採擇一從重處罰，按
    所漏稅額三、００二、五九九元處三倍之罰鍰計九、００七
    、七００元（計至百元止）等情，業據兩造分別陳明在卷，
    復有被告罰鍰處分書、違章案件罰鍰繳款書及復查決定書附
    於原處分卷可稽，洵堪認定。而原告循序提起本件訴訟其起
    訴意旨略以：訴外人陳福源九十一年間匯予原告之款項，非
    原告九十一年度之營業所得，係因原告自九十一年三月十三
    日起至同年八月二十三日止，代葉素鶯支付給台灣菸酒公司
    馬公營業所菸酒款項共計三十七筆款項，與葉素鶯有消費借
    款之法律關係，而為葉素鶯代收、代付之款項，此有原告代
    葉素鶯支付給台灣菸酒公司馬公營業所菸酒款項共計三十七
    張支票及買受人為葉素鶯之統一發票可證，且陳福源於九十
    一年十二月二十六日所立之說明書，並未指明係原告向陳福
    源推銷台灣菸酒公司所產之菸酒，又九十二年十二月十八日
    陳福源在財政部高雄市國稅局之談話紀錄，亦指明原告係介
    紹陳福源向原告之姐葉素鶯購買系爭台灣菸酒公司所產之菸
    酒，而原告九十一年全年向台灣菸酒公司馬公營業所購買之
    菸酒總額僅三七、一二二、一三五元，被告認定之系爭銷售
    總額卻達六０、０五一、九八三元，葉素鶯即登瑞號同年之
    進貨金額達一０二、一六四、一六七元始有足夠之供貨量，
    原告亦不可能向第三人購買台灣菸酒公司所產之菸酒，以增
    加銷售成本。又原告九十一年是否有菸酒未依規定取得憑證
    總額達六０、０五一、九八三元之部分，既經訴願決定撤銷
    ，惟訴願決定又以上開總額為據，原告有逃漏銷售同額菸酒
    ，顯自相矛盾，另被告並未舉證明原告確實有自台灣菸酒公
    司或第三人處購進六０、０五一、九八三元之菸酒，以及原
    告有通過行政院海岸巡防署檢查登記託運出關，銷售系爭菸
    酒至台灣本島之事實，自有違行政訴訟法第一百三十六條準
    用民事訴訟法第二百七十七條之規定云云，茲為爭執。然查
    ：
（一）本件訴外人陳福源在高雄市○○區○○路三十四號經營福
      中行及同明洋酒有限公司，係以買賣煙酒為主，其自九十
      一年二月十九日至三月十五日由中小企銀北高雄分行匯款
      至原告澎湖一信朝陽分社00000000000000
      帳戶計一八、一七０、三六八元，同年三月四日至三月十
      五日以台灣銀行新興分行000000000000帳戶
      扣款轉匯至原告澎湖一信朝陽分社0000000000
      0000帳戶金額計六、三五八、三五五元，又於三月十
      八日至七月二十五日借用其岳母曾歐秋鸞澎湖一信朝陽分
      社帳戶轉匯原告同分社帳戶金額計三五、五八六、二六０
      元，合計六０、０五一、九八三元，有中小企銀北高雄分
      行九十二年十月十七日北高字００六七一號函、台灣銀行
      新興分行九十一年十月十八日號銀新興營字第０九一六一
      ０四七０八一號函、取款憑條、轉帳支出傳票、現金收入
      傳票、匯出匯款申請書及曾歐秋鸞澎湖一信朝陽分社對帳
      單影本附原處分卷可稽，陳福源於九十二年十二月十八日
      經被告約談，亦陳述上開匯款係為支付九十一年所購台灣
      菸酒公司所產菸酒之貨款，而系爭煙酒點交地點則係前揭
      福中行及同明洋酒有限公司所設立之地址，而於陳福源匯
      款予原告之系爭期間，原告亦委託澎湖船公司運銷菸酒於
      台灣，此有原告談話紀錄及澎湖地區菸酒經銷商委託船運
      公司銷往台灣明細表附原處分卷及本院卷可稽，則由此外
      觀事實堪認原告確有銷售菸酒予訴外人陳褔源，應認被告
      就其課稅事實已盡其舉證責任。被告據此認定原告於九十
      一年一月至十二月有自離島銷售系爭貨物至台灣本島之陳
      福源，銷售額合計六０、０五一、九八三元，並無違誤。
      又上開銷售額原告未依規定開立統一發票並申報銷售額繳
      納營業稅，致逃漏營業稅三、００二、五九九元，被告補
      徵同額稅額，亦屬有據。
（二）本件原告否認與陳福源間有買賣事實，並主張原告係代實
      際交易之當事人葉素鶯代收陳福源價金以清償原告代葉素
      鶯給付台灣菸酒公司馬公營業所菸酒之貨款云云。惟查，
      原告係自九十一年三月十三日起至同年八月二十三日止支
      付給台灣菸酒公司馬公營業所菸酒貨款共計三十七張支票
      ，總金額合計六八、五三五、七０一元，然陳福源係自同
      年二月十九日起即開始匯款予原告，至三月十二日止共計
      匯款十六筆，金額合計一五、二五六、二一三元，此有中
      小企銀北高雄分行匯款入澎湖一信明細表影本附原處分可
      稽，足認陳福源匯款一五、二五六、二一三元予原告時，
      原告尚未代葉素鶯償還台灣菸酒公司馬公營業所貨款，斯
      時原告與葉素鶯間尚未發生借貸關係，原告前揭主張與事
      實不符，難予採信。且原告給付台灣菸酒公司馬公營業所
      菸酒貨款總金額合計六八、五三五、七０一元，已如前述
      ，惟陳福源匯款予原告依前所認定，共計六０、０五一、
      九八三元，其間差額高達八、四八三、七一八元，迄未見
      原告提出葉素鶯有另返還八、四八三、七一八元借款之證
      據以為佐證，甚且原告於九十三年七月七日經被告約談，
      亦陳述其與其姐葉素鶯並無資金或生意上往來，有該日原
      告談話紀錄可憑，則原告前揭主張顯有矛盾，自不足採。
（三）又被告所提鎖港安檢站「貨物檢查紀錄表」資料，已明載
      出貨人為葉守讓泰迪（原告）。原告雖另執稱：運送明細
      表形式上記載發貨人為「泰迪煙酒」或「泰迪」，然該「
      貨物檢查紀錄表」資料並非運送契約之相關託運單、提單
      ，而係查驗員為了查驗走私非法物品，要求託運人提出貨
      物出處證明，僅供證明託運人託運貨物非屬走私或非法物
      品，故該「貨物檢查紀錄表」記載之發貨人實際人是抄錄
      自購貨發票，即原告於澎湖地區銷售與訴外人林永清、陳
      宏明等人所開立統一發票後（詳ＬＥ00000000、
      ＬＥ00000000、ＬＥ00000000及、ＬＥ
      00000000等二式統一發票存根聯），再由其等託
      運貨物之人持供查驗員查驗登載之結果，此由被告所提運
      送明細備註欄內亦載有林永清、陳宏明等人姓名可得明證
      。惟據原告所提出之上揭發票對照「澎湖地區菸酒經銷商
      委託船運公司銷往台灣菸酒明細表」，有關原告之部分：
      （一）九十一年二月二十五日原告分別開立，長壽煙九十
      五箱，金額一、四六七、七五０元，號碼ＬＥ00000
      000發票予林永清；長壽煙長支六十箱、新樂園淡煙二
      十箱，金額一、四七六、０００元，號碼ＬＥ00000
      000發票予陳宏明；惟前揭菸酒明細表當日共記載，新
      樂園清菸及長壽長支各二、二五０條、金額各為一、四六
      七、七五０元、備註林永清各九十五箱，新樂園清菸二十
      箱、金額三０三、０００元，長壽長支六十箱、金額一、
      一七三、０００元，備註均載有陳宏明。參照原告存貨分
      類帳該日記載銷貨二、九四三、七五０元，顯見原告除為
      向其買受香煙之人林永清及陳宏明運送香煙至台灣外，尚
      未包括在上揭發票之香煙運出，原告顯係有為己運送香菸
      至台灣情形。（二）九十一年三月十一日原告開立，長壽
      煙九十五箱，金額一、四六五、八五０元，號碼ＭＤ00
      000000發票一張；惟銷往台灣煙酒明細表卻載有，
      Ｇｅｎｔｌｅ淡菸二五０條及金額九六、四二八．五五元
      、加長寶島二五０條及金額八五、七一四．二八元、加長
      淡長壽二、五００條及金額七六六、六六六．五元、Ｇｅ
      ｎｔｌｅ低淡菸一五０條及金額五一、四二八．五七元、
      長壽硬盒菸一、五００條及金額四五九、九九九．九元。
      參照原告存貨分類帳該日記載銷貨一、四六五、八五０元
      ，則縱原告之買受人所買受之香菸全部託原告運至台灣，
      亦未能包括該日運送數量全數，則原告顯亦有為己運送香
      菸至台灣屬實，則原告所謂於九十一年間未運送系爭煙酒
      貨物於台灣，亦不足為信。
（四）又原告主張其九十一年度營業，關於是否有未依規定取得
      進項憑證，總額達六０、０五一、九八三元部分，既經訴
      願決定撤銷，尚待被告查明。訴願決定又以未經查明取得
      菸酒之六０、０五一、九八三元之總額，認原告有逃漏銷
      售上開同額菸酒數額，自相矛盾云云。惟查，訴願決定係
      撤銷被告對原告未依規定取得進項憑證，依稅捐稽徵法第
      四十四條所為之裁罰處分，僅就原告進項部分而言，至原
      告銷貨部分總額之認定，則依買受人陳福源於九十一年二
      月十九日至三月十五日由中小企銀北高雄分行匯款至原告
      澎湖一信朝陽分社00000000000000帳戶計
      一八、一七０、三六八元，同年三月四日至三月十五日以
      台灣銀行新興分行000000000000帳戶扣款轉
      匯至原告澎湖一信朝陽分社0000000000000
      0帳戶金額計六、三五八、三五五元，又於三月十八日至
      七月二十五日借用陳福源岳母曾歐秋鸞澎湖一信朝陽分社
      帳戶轉匯原告同分社帳戶金額計三五、五八六、二六０元
      ，合計六０、０五一、九八三元，以此認定逃漏營業稅部
      分之銷售額六０、０五一、九八三元，自屬有據。而進貨
      、銷貨係屬兩獨立之違章行為，非必然相關，則原告謂原
      告未依規定取得進項憑證部分業經訴願決定撤銷，本件應
      等同處理，自有誤解。
（五）再按「當事人主張有利於己之事實者，就其事實有舉證之
      責任。」行政訴訟法第一百三十六條準用民事訴訟法第二
      百七十七條規定甚明。又稅捐稽徵程序，稅捐稽徵機關雖
      應依職權調查原則而進行，惟有關課稅要件事實，多發生
      於納稅義務人所得支配之範圍，稅捐稽徵機關掌握困難，
      為貫徹公平合法課稅之目的，因而納稅義務人有申報協力
      義務，此在營業稅法應作相同解釋。本件被告就其課稅事
      實業已盡舉證責任，業如前述，原告否認該事實，即應就
      有利於已之事實，提出反證以實其說。原告雖提供九十一
      年度總分類帳、進銷存明細表、傳票、澎湖分局馬公配銷
      處開立了登瑞號之統一發票及其與登瑞號之台灣煙酒公司
      馬公營業所發票資料明細表等為證，惟依管理會計帳簿憑
      證辦法第十七條第一項及第十八條第二項之規定，「營利
      事業設置之帳簿，應按會計事項發生之次序逐日登帳，至
      遲不得超過二個月。帳簿中之財物帳戶，應載明其名稱、
      種類、價格、數量及其存放地點」。原告主張收受陳福源
      之匯款，係葉素鶯為清償原告自九十一年三月十三日起至
      同年八月二十三日止，代葉素鶯支付給台灣菸酒公司馬公
      營業所菸酒貨款共計三十七張支票，總金額合計六八、五
      三五、七０一元，惟原告帳簿均未依前揭捐稽徵機關管理
      營利事業會計帳簿憑證辦法之規定，記載借貸之事實，且
      其日記簿及存貨分類帳，亦只登載進、銷貨總價，無數量
      ，致進、銷無法勾稽，故原告就其主張其未銷售系爭煙酒
      於陳福源之事實，亦未能舉反證以為證明，自難信實。從
      而，被告補徵營業稅三、００二、五九九元，即非無據。
貳、罰鍰部分：
一、按「營利事業依法規定應給與他人憑證而未給與，應自他人
    取得憑證而未取得，或應保存憑證而未保存者，應就其未給
    與憑證、未取得憑證或未保存憑證，經查明認定之總額，處
    百分之五罰鍰。」為稅捐稽徵法第四十四條所明定。次按「
    納稅義務人，有左列情形之一者，除追繳稅款外，按所漏稅
    額處一倍至十倍罰鍰，並得停止其營業：．．．三、短報或
    漏報銷售額者。」亦為營業稅法第五十一條第三款所規定。
    復按「納稅義務人同時觸犯租稅行為罰及漏稅罰相關罰則之
    案件，依本函規定處理。說明：二、．．．營業人觸犯營業
    稅法第五十一條各款，如同時涉及稅捐稽徵法第四十四條規
    定者，參照行政法院八十四年九月二十日九月份第二次庭長
    評事聯席會議決議意旨，勿庸併罰，應擇一從重處罰。」為
    財政部八十五年四月二十六日台財稅第八五一九０三三一三
    號函所釋示。又「稅目：加值型及非加值型營業稅法。稅法
    條文：第五十一條第三款、短報或漏報銷售額者。違章情形
    ：二、銷貨時未依法開立發票，且於申報當期銷售額時亦未
    列入申報。裁罰金額或倍數：按所漏稅額處三倍罰鍰。但於
    裁罰處分核定前已補報補繳稅款及以書面或於談話筆（紀）
    錄中承認違章事實者，處二倍之罰鍰。」則為財政部九十四
    年六月二日台財稅字第０九四０四五三九八０號令修正「稅
    務違章案件裁罰金額或倍數參考表」所訂定。
二、本件原告於九十一年一月至十二月間銷售貨物，銷售額合計
    六０、０五一、九八三元，未依規定開立統一發票並申報銷
    售額繳納營業稅，致逃漏營業稅三、００二、五九九元，業
    如前述，則被告依前揭規定，按所漏稅額處三倍罰鍰九、０
    ０七、七００元（計至百元止），亦無違誤。
參、綜上所述，原告之主張均無足取。本件被告核定補徵原告營
    業稅三、００二、五九九元，並就所漏稅額處三倍之罰鍰計
    九、００七、七００元（計至百元止），其認事用法，均無
    違誤，訴願決定予以維持，亦無不合，原告起訴意旨求為撤
    銷，為無理由，應予駁回。又本件事證已明，兩造其餘攻擊
    防禦方法，核與判決結果不生影響，爰不再逐一論述，附此
    敘明。
據上論結，本件原告之訴為無理由，爰依行政訴訟法第一百九十
五條第一項後段，第九十八條第三項前段，判決如主文。
中    華    民    國  九十五  年  十二  月   二十九   日
                  第一庭審判長法  官  呂佳徵
                              法  官  林勇奮
                              法  官  蘇秋津
以上正本係照原本作成。
如不服本判決，應於判決送達後二十日內向本院提出上訴書狀，
其未表明上訴理由者，應於提起上訴後二十日內向本院提出上訴
理由書（須按對造人數附繕本）；如於本判決宣示或公告後送達
前提起上訴者，應於判決送達後二十日內補提上訴理由書（須附
繕本）。未表明上訴理由者，逕以裁定駁回。
提起上訴應預繳送達用雙掛號郵票七份（每份三十四元）。
中    華    民    國  九十五  年  十二  月   二十九   日
                              書記官  陳嬿如


司法院資訊處製作；財團法人民間司法改革基金會備份。
